臺灣臺南地方法院刑事判決　　　　　　　　　　　　　九十年度訴字第一一三一號
　　公　訴　人　臺灣台南地方法院檢察署檢察官
　　被　　　告　庚○○
　　選任辯護人　李孟哲
　　　　　　　　郭淑慧
右列被告因詐欺案件，經檢察官提起公訴（九十年度偵字第七八二一號），本院判決
如左：
    主  文
庚○○意圖為自己不法之所有，以詐術使人將本人之物交付為常業，處有期徒刑壹年
陸月，緩刑肆年，緩刑期內付保護管束。扣案之空白簽帳單捌本、使用過之簽帳單貳
紙、商店對帳單柒拾陸張、帳單請款單肆拾壹張，均沒收。
    事  實
一、庚○○與乙○○（通緝中）於民國（下同）八十九年九月三十日，在台南市○○
    路○段三號合資經營「紅的發紫」精品服飾店（登記負責人：乙○○，組織：獨
    資，有台南市政府營利事業登記證可稽），為從事業務之人，未料乙○○於九十
    年一月間即不知去向，始由庚○○獨自經營。嗣庚○○於九十年二月九日以「紅
    的發紫」精品服飾店向聯合信用卡處理中心、富邦商業銀行、匯通商業銀行、台
    新商業銀行、中國信託商業銀行之特約商店申請使用刷卡消費，依所簽訂特約商
    店約定書約定，不得接受非消費性之簽帳融資墊款，竟基於意圖為自己不法所有
    之概括犯意，在上開營業處所或約定地點利用所申請之刷卡機，以「假消費，真
    刷卡」之方式經營地下錢莊，借貸款項予需款孔急之不特定人，因而使甲○○、
    戊○○（分別持自己及陳吳淑鶯之匯通銀行信用卡）、壬○○、辛○○（持母親
    己○○之匯通銀行信用卡）、丁○○、丙○○等人於附表所示之時間，持附表所
    示之信用卡，由庚○○以無實際消費行為之假消費真刷卡方式刷卡，而貸與附表
    刷卡金額欄所載之金額款項，並預扣附表刷卡金額減持卡人取得金額欄所載之款
    項後，交付甲○○等附表持卡人取得金額欄所載之現金（預扣金額約為刷卡金額
    之百分之八至百分之十一不等，扣除發卡銀行手續費百分之二‧三，其餘為貸款
    利息，刷卡金額一週內即可撥付，每月以四周計，核算貸款利息相當於月息為百
    分之三十一至百分之四十不等），博取與原本顯不相當之重利，並以之為常業。
    庚○○復承前之概括犯意，將不實之刷卡金額登載於業務上作成之信用卡消費簽
    帳單上，交由甲○○等人簽名後，再製作不實之請款單，向聯合信用卡處理中心
    、富邦商業銀行、匯通商業銀行、台新商業銀行、中國信託商業銀行請領刷卡金
    額，使各刷卡銀行誤以為甲○○等人係消費性融資，於扣除應收取之百分之二‧
    三手續費後，將刷卡金額撥付聯合信用卡處理中心轉撥，以之為常業並足以生損
    害於聯合信用卡處理中心及各刷卡銀行。嗣經警據報而持本院核發之搜索票前往
    搜索，並扣得刷卡機三台、刷卡終端機三台、空白簽帳單八本、計算機一台、使
    用過之簽帳單二紙、商店對帳單七十六張及一般帳單請款單四十一張等物，因而
    查知上情。
二、案經台南市警察局第二分局報請台灣台南地方法院檢察署檢察官偵查起訴。
    理  由
一、訊之被告庚○○固坦承右開供人刷卡借款之事實，惟矢口否認有何常業重利及常
    業詐欺之犯行，辯稱：伊以經營服飾店為業，僅偶有熟客刷卡借款，絕非以刷卡
    借錢為業，且刷卡借款之人於刷卡後，均有繳交最低應繳金額，顯示其等借款時
    確有還款意願及能力，並無詐欺可言云云。惟查，右揭犯罪事實，業據證人甲○○、戊○○、壬○○、辛○○、己○○、丁○○、丙○○分別於警訊、偵查及本
    院審理時證述綦詳，復有扣案之黑色刷卡機一台、刷卡終端機三台、空白簽帳單
    八本、商店對帳單七十六張、一般帳單請款單四十一張及卷附之聯合信用卡處理
    中心電腦資料基本檔與刷卡撥款報表、富邦商業銀行信用卡消費明細表暨簽帳單
    、匯通商業銀行信用卡消費明細表暨簽帳單、台新國際商業銀行信用卡消費明細
    表暨簽帳單、中國信託商業銀行信用卡消費明細表和「紅的發紫精品服飾」營利
    事業登記及變更登記申請書可稽。又被告以假消費真刷卡方式貸款予甲○○等人
    ，係預扣刷卡金額之百分之八至百分之十一之款項（實際預扣款項係附表刷卡金
    額欄減持卡人取得金額欄之數額），而刷卡金額一週內即可撥付（此據被告供承
    在卷，見本院九十年十一月二十六日訊問筆錄），足見被告通常應可於七日內獲
    得按刷卡金額扣除手續費約百分之二‧三後之金額。以每月四周計，核算貸款利
    息甚至達月利率百分之三十一至百分之四十不等之譜。又衡諸常情，甲○○等人
    如非出於急迫，告貸無門，焉會向被告借款，而使被告取得與原本顯不相當之重
    利？況被告於本院審理中亦坦承前開借款之人確係因急需款項始以刷卡方式借貸
    款項使用，益足證被告確有以前開方式乘人急迫貸以金錢而取得與原本顯不相當
    之重利。再者，被告利用作為貸放款項用之「紅的發紫」精品服飾店，乃得使用
    信用卡消費簽帳之特約商店，依其所簽訂特約商店約定書之約定，本不得接受非
    消費性之簽帳融資借款，而由一般大眾傳播媒體與金融機構之大量廣告與宣傳，
    亦可得知至各特約商店刷卡簽帳，係以實際消費購物為限，如欲藉由信用卡預借
    現金，金融機構尚提供其餘之管道及方式可供選擇，因而如按刷卡借款人與特約
    商店實際交易內容填載簽帳單，將無法獲得發卡銀行撥款，此為被告所明知之事
    項，詎被告明知與甲○○等持卡人間並無實際消費行為，竟將不實消費內容及消
    費金額登載於業務上作成之信用卡消費簽帳單上，交由甲○○等持卡人簽名後，
    再製作不實之請款單，向聯合信用卡處理中心、富邦商業銀行、匯通商業銀行、
    台新商業銀行、中國信託商業銀行請領刷卡金額，使各刷卡銀行誤以為甲○○等
    人係消費性融資，於扣除應收取之約百分之二‧三之手續費後，將刷卡金額撥付
    聯合信用卡處理中心轉撥，自有取得不法所有之意圖，並足以生損害於聯合信用
    卡處理中心及各刷卡銀行處理信用卡帳款及金融管理之正確性。縱事後各持卡人
    已向發卡銀行繳交刷卡金額，亦屬事後償還前已詐得金額之民事問題，無礙其詐
    欺罪之成立。是被告前開所辯，無非飾卸之詞，不足採信，本件事證明確，被告
    犯行足堪認定。
二、按刑法上所謂常業犯，指反覆以同種類行為為目的之社會活動之職業性犯罪而言
    ，至於犯罪所得之多寡，是否恃此犯罪為唯一之謀生職業，則非所問，縱令兼有
    其他職業，仍無礙於該常業犯罪之成立（最高法院八十五年度台上字五一○號判
    例參照）。查被告庚○○持續反覆為相同之貸放得利行為，業如前述，衡諸「紅
    的發紫」精品服飾店經營規模、資本額僅二十四萬元（有台南市政府營利事業統
    一發證變更登記申請書可考）、被告提出之估價單、進貨單及銷貨單，與辯護人
    於九十年十二月二十日提出之辯護狀和被告於同年十一月二十六日本院調查中供
    承表示「紅的發紫」精品服飾店每月營業額約十餘萬元等情，參酌被告於如附表
    所示之約一個月時間內，其假消費真刷卡金額即高達二十餘萬元，顯然被告確係
    反覆藉貸放行為以營利甚明，縱該「紅的發紫」精品服飾店確有經營服飾買賣之
    事實，揆諸首揭說明，亦無礙於常業犯之成立，是證人蔡婉君、戊○○、辛○○
    、壬○○及甲○○之證述，尚不足為有利於被告之認定。是核被告庚○○所為，
    係犯刑法第三百四十條、第三百三十九條第一項之常業詐欺取財罪、第三百四十
    五條之常業重利罪、第二百十六條、第二百十五條之行使業務上登載不實文書罪
    。又業務上登載不實文書之低度行為，已為行使之高度行為所吸收，不另論罪。
    而其先後數次行使業務上登載不實文書犯行，時間緊接，犯罪構成要件相同，顯
    係基於概括之犯意反覆為之，為連續犯，應以一罪論，並依法加重其刑。被告所
    犯上述三罪間有方法目的之牽連關係，應從一重之常業詐欺罪論處。其中被告行
    使業務上登載不實文書罪及常業重利罪部分雖未據公訴意旨論及，惟該二部分與
    常業詐欺罪間有牽連犯裁判上一罪之關係，為起訴效力所及，本院自應併予審酌
    ，附此敘明。爰審酌被告之犯罪動機、目的、手段、所生危害及犯罪後態度等一
    切情狀，量處如主文所示之刑。末查，被告前未曾受有期徒刑以上刑之宣告，有
    台灣台南地方法院檢察署刑案資料查註紀錄表及台灣高等法院被告全國前案紀錄
    表各一份在卷可憑，其經此教訓後，應知所警惕，信無再犯之虞，本院因認所宣
    告之刑以暫不執行為適當，併諭知緩刑四年，以勵自新。此外，被告庚○○不思
    正途營利，反藉貸放行為獲取暴利，顯見其法治觀念淡薄，短視近利，本院復認
    被告於緩刑期內應有具體措施予以適時進行輔導與矯正，爰依刑法第九十三條第
    一項諭知被告於緩刑期間內交付保護管束，以收後效。扣案之空白簽帳單八本、
    使用過之簽帳單二紙、商店對帳單七十六張、一般帳單請款單四十一張，係被告
    所有，供本件犯罪所用之物，應依刑法第三十八條第一項第二款宣告沒收，至灰
    色刷卡機二台為被告由前手頂讓後承受之物，亦屬被告所有，然已損壞不堪使用
    ，此據被告供承在卷，自無從供本件犯罪之使用，另計算機一台，雖屬被告所有
    ，然尚查無證據足以證明與本件犯罪直接有所關連，又黑色刷卡機一台及刷卡終
    端機三台為聯合信用卡中心或特約銀行所有，故均不為沒收之諭知，併予敘明。
四、至乙○○與被告有無共犯關係部分，為被告所堅決否認，且亦無其他積極證據足
    資證明乙○○確有參與本件犯行，自應待乙○○通緝到案後由檢察官續行偵查以
    明實情，尚無從於犯罪事實中遽爾認定；另甲○○、戊○○、壬○○、辛○○、
    丁○○及丙○○至「紅的發紫」精品服飾店刷卡借款後，均有向附表所示各銀行
    繳付最低應繳金額以上之款項，有如附表所示銀行提出附表所示持卡人之消費還
    款明細表各一份在卷為憑，核與被告自始即不顧持卡借款人有無還款能力及嗣後
    有無還款行為，乃藉由無實際消費行為之刷卡行為，獲取利息及銀行撥款利益之
    詐欺之不法所有意圖有別，是尚難認甲○○等六人前開刷卡借款行為自始即有拒
    不繳付簽帳款項之不法所有意圖，而推認其等與被告有共同詐欺之犯行，併此敘
    明。
據上論斷，應依刑事訴訟法第二百九十九條第一項前段，刑法第五十六條、第二百十
六條、第二百十五條、第三百四十條、第三百三十九條第一項、第三百四十五條、第
五十五條、第七十四條第一款、第九十三條第一項、第三十八條第一項第二款，罰金
罰鍰提高標準條例第一條前段，判決如主文。
本案經檢察官盧駿道到庭執行職務
中      華      民      國    九十一    年      八      月      八      日
                                臺灣臺南地方法院刑事第四庭
                                  審判長法  官  簡  慧  娟
                                        法  官  林  彥  君
                                        法  官  陳  燁  真
右正本證明與原本無異。
如不服本判決，應於判決送達後十日內向本院提出上訴狀( 應附繕本 )。
                                        書記官  黃  富煜
中      華      民      國    九十一    年      八      月      九      日
附表：
┌────┬──────────┬─────┬─────┬───────┐
│  持卡人│  信用卡種類及卡號  │刷卡日期  │刷卡金額  │持卡人取得金額│
│        │                    │          │（新台幣）│（新台幣）    │
│        │                    │          │          │              │
├────┼──────────┼─────┼─────┼───────┤
│        │  富邦商業銀行（卡  │九十年五  │一千六百元│              │
│        │  號：000000000000  │月六日    │          │二筆共取得三千│
│  甲○○│  9801）            │          │          │五百元        │
│        │  匯通商業銀行（卡  │同右年月  │二千三百元│              │
│        │  號：000000000000  │日        │          │              │
│        │  3002）            │          │          │              │
├────┼──────────┼─────┼─────┼───────┤
│戊○○（│                    │          │          │              │
│據其於九│                    │          │          │              │
│十一年一│                    │          │          │              │
│月十四日│                    │          │          │              │
│本院調查│  匯通商業銀行（卡  │九十年五  │一萬六千元│一萬四千五百六│
│中證述：│  號：000000000000  │月二十一  │          │十元          │
│被告每次│  0800）            │日        │          │              │
│刷卡所算│  匯通商業銀行（陳  │同年月二  │八萬二千三│七萬四千九百三│
│利息差不│  吳淑鶯所有，卡號  │十五日    │百五十元  │十九元        │
│多是９﹪│  ：00000000000000  │          │          │              │
│至１０﹪│  05）              │          │    │              │
│左右，本│                    │          │          │              │
│院以有利│                    │          │          │              │
│於被告之│                    │          │          │              │
│９﹪計算│                    │          │          │              │
│）      │                    │          │          │              │
├────┼──────────┼─────┼─────┼───────┤
│        │                    │          │          │              │
│        │  匯通商業銀行（卡  │同右年月  │三萬元    │二萬七千六百元│
│  壬○○│  號：000000000000  │二十日    │          │              │
│        │  8300）            │同右年月  │三萬元    │二萬七千六百元│
│        │                    │二十四日  │          │              │
│        │                    │同右年月  │三萬元    │二萬七千六百元│
│        │                    │二十六日  │          │              │
│        │                    │          │          │              │
├────┼──────────┼─────┼─────┼───────┤
│  辛○○│  匯通商業銀行（母  │同右年月  │一萬元    │九千元        │
│        │  親己○○所有，卡  │十五日    │          │              │
│        │  號：000000000000  │          │          │              │
│        │  1608）            │          │          │              │
│        │                    │          │          │              │
├────┼──────────┼─────┼─────┼───────┤
│        │  匯通商業銀行（卡  │同右年月  │六千七百元│六千元        │
│        │  號：000000000000  │二十日    │          │              │
│  林佩琳│  5002）            │          │          │              │
│        │  台新商業銀行（卡  │九十年六  │共三萬元  │共二萬七千元  │
│        │  號：000000000000  │月十五、  │          │              │
│        │  3309）            │十八、二  │        │              │
│        │                    │十一日    │          │              │
│        │                    │          │          │              │
├────┼──────────┼─────┼─────┼───────┤
│  丙○○│  中國信託商業銀行  │九十年五  │一萬元    │九千元        │
│        │  （卡號：00000000  │月二十七  │          │              │
│        │  00000000）        │日        │          │              │
│        │                    │          │          │              │
└────┴──────────┴─────┴─────┴───────┘
附錄論罪科刑法條：
刑法第二百一十五條
從事業務之人，明知為不實之事項，而登載於其業務上作成之文書，足以生損害於公
眾或他人者，處三年以下有期徒刑、拘役或五百元以下罰金。
刑法第二百一十六條
行使第二百十條至第二百十五條之文書者，依偽造、變造文書或登載不實事項或使登
載不實事項之規定處斷。
刑法第三百四十條
以犯第三百三十九條之罪為常業者，處一年以上七年以下有期徒刑，得併科五萬元以
下罰金。
刑法第三百四十五條
以犯前條之罪為常業者，處五年以下有期徒刑，得併科三千元以下罰金。
